臺灣新北地方法院民事裁定
110年度消債職聲免字第118號
聲  請  人  趙之杰
代  理  人  許名志律師
相  對  人  花旗（台灣）商業銀行股份有限公司


法定代理人  莫兆鴻
代  理  人  陳正欽


相  對  人  聯邦商業銀行股份有限公司

法定代理人  李憲章
相  對  人  玉山商業銀行股份有限公司

法定代理人  黃男州
代  理  人  林慧琪
            朱逸君
相  對  人  台新國際商業銀行股份有限公司

法定代理人  尚瑞強
相  對  人  中國信託商業銀行股份有限公司

法定代理人  利明献


上列聲請人因消費者債務清理條例之清算事件，經本院裁定終止
清算程序確定，今裁定如下：
    主  文
聲請人趙之杰應予免責。
    理  由
一、聲請人趙之杰前於民國109年6月1日向本院具狀聲請清算，
    經本院以109年度消債清字第121號裁定自109年12月23日開
    始清算程序，並經本院司法事務官以109年度司執消債清字
    第186號進行清算程序，嗣經本院司法事務官依職權查核後
    ，認聲請人之財產不敷清償消費者債務清理條例（下稱消債
    條例）第108條各款所定費用，復經函詢全體債權人就本件
    裁定終止清算程序表示意見，均無人表示反對，爰於110年4
    月29日裁定終止清算程序並確定在案等情，業據本院調取上
    開債務清理事件相關卷宗核閱屬實。是依消債條例第132條
    規定，本院即應進行債務人應否免責之審理。
二、聲請人及債權人的意見
（一）聲請人：聲請人現年60歲，受腦梗塞（中風）病症所苦，
      嚴重影響生活自理能力，屬中度身心障礙。聲請人無法工
      作，每月仰賴身心障礙補助及弟妹接濟。又聲請人因末期
      腎臟病、肺炎等病症而於111年4月1日入住長照機構迄今
      ，目前意識不清、無法自理生活。聲請人無消債條例第13
      3、134條所定事由，請准予免責。
（二）台新國際商業銀行、中國信託商業銀行、玉山商業銀行、
      花旗（台灣）商業銀行：不同意免責，請調查聲請人有無
      消債條例第133、134條各款不免責事由。
三、本院的判斷
（一）聲請人有身心障礙而無工作能力，自本院裁定開始清算程
      序時起，每月僅領有補助款新臺幣（下同）5065元等情，
      業據聲請人提出診斷證明書、新北市土城區公所身心障礙
      者生活補助審核結果通知函、聲請人之中華郵政存簿儲金
      簿封面及內頁影本、全國財產稅總歸戶財產查詢清單、10
      9年度綜合所得稅各類所得資料清單等件為憑（見本院消
      債職聲免卷第75、79、89至95頁、107至110頁），且有新
      北市政府社會局新北社障字第1102053938號函可證（見消
      債職聲免卷第53至55頁）。是聲請人主張其因身心障礙無
      法工作，每月僅領取補助費5065元等語，堪信為真。故聲
      請人自本院裁定開始清算程序後，雖有固定收入，惟扣除
      依消債條例第64條之2計算之必要生活費用1萬8720元後已
      無餘額，自無消債條例第133條所定之不免責事由。
（二）消債條例關於清算程序係以免責為原則，不免責為例外，
      債權人如主張債務人有該條例第134條各款所定行為，自
      應就債務人合於上開要件之事實，舉證以實其說。本件多
      數債權人雖具狀表明不同意聲請人免責，惟均未具體說明
      或提出相當事證證明，且本院復查無債務人有消債條例第
      134條所列各款之不免責事由，則債權人之主張，難認有
      據。
四、結論
　　聲請人經法院為終止清算程序之裁定確定，無消債條例第13
    3條或第134條各款所定不應免責事由存在，自應以裁定免除
    聲請人之債務。是聲請人主張其應免責，為有理由，應予准
    許，爰裁定如主文。
中　　華　　民　　國　 111  　年　　4 　　月　　19　　日
                  民事第四庭    法　官　林琮欽
上為正本係照原本作成
如不服本裁定，應於裁定送達後10日內，以書狀向本院提出抗告
，並繳納抗告費新臺幣1000元
中　　華　　民　　國　　111 　年　　4 　　月　　20　　日
                                書記官　陳威同